【裁判字號】    93,上,832
【裁判日期】    951229
【裁判案由】    損害賠償
【裁判全文】
臺灣高等法院民事判決                   93年度上字第832號
上  訴  人  甲○○
            癸○○
共      同
訴訟代理人  李國煒律師
被 上訴 人  庚○○
            己○○
            戊○○
            丙○○
上三人共同
法定代理人  壬○○
被 上訴 人  乙○○
法定代理人  丁○○
共      同
訴訟代理人  陳鄭權律師
複 代理 人  唐永洪律師
            邱奕澄律師
上列當事人間請求損害賠償事件，上訴人對於中華民國93年5月3
1日臺灣桃園地方法院91年度重訴字第217號第一審判決提起上訴
，經本院於95年12月19日言詞辯論終結，判決如下：
    主      文
原判決關於命上訴人給付部分及該部分假執行之宣告，暨訴訟費
用之裁判均廢棄。
上開廢棄部分，被上訴人在第一審之訴及假執行之聲請均駁回。
第一、二審訴訟費用，除確定部分外，由被上訴人庚○○、己○
○、戊○○、丙○○各負擔萬分之一，餘由被上訴人乙○○負擔
。
    事實及理由
一、本件被上訴人起訴主張：伊與訴外人詹東光毗鄰而居，詹東
    光為增建其所有位於桃園縣中壢市○○路○段28號房屋之樓
    層（下稱系爭房屋），將該增建工程中模板部分交由上訴人
    癸○○承攬，而模板工人除參與模板釘卸工作外，吊運模板
    亦屬完成模板工程之必要行為。嗣癸○○通知其所僱用之模
    板工人訴外人范綱明、謝建田及上訴人甲○○等三人於民國
    87年8月28日前往系爭房屋處為模板工程之施工，並委請大
    園起重有限公司（下稱大園公司）派吊車將模板吊運至系爭
    房屋之二樓頂，大園公司指示訴外人辛○○駕駛吊車前往。
    當日吊運模板過程中，係由甲○○站立於系爭房屋隔鄰之同
    段30號房屋三樓頂，持吊車司機辛○○所交付之對講機指揮
    辛○○吊運模板至系爭房屋樓頂。在吊運第二趟模板時，依
    當時情形，無不能注意之情事，甲○○竟疏於注意，未確實
    指揮辛○○將模板吊起至距離磚牆足夠之高度及間隔，致辛
    ○○所吊運之模板撞擊未完全乾硬之磚牆，磚塊因而掉落並
    擊毀被上訴人庚○○所有房屋之屋瓦，砸中正在該屋內用餐
    之被上訴人等人，致使被上訴人乙○○受有右上臂開放性傷
    口合併腋下動脈斷裂，正中神經、肌皮神經斷裂、肱骨骨折
    ，二面肌、三頭肌挫傷，肩臂關節周圍肌肉部份斷裂等傷害
    ，被上訴人庚○○、丙○○、己○○、戊○○則分別受有頭
    部等處之傷害。因甲○○為癸○○之受僱人，癸○○未善盡
    選任監督和執行職務之責任，且未於事發當天實際到場指揮
    及維護施工安全，對於伊等所受之損害亦有過失，依侵權行
    為法則，癸○○應與甲○○負連帶損害賠償責任。爰訴請上
    訴人連帶給付庚○○新台幣（下同）51,984元、己○○52,9
    84元、戊○○51,374元、丙○○51,623元、乙○○7,092,60
    5元，及均自起訴狀繕本送達翌日（即癸○○自90年3月6日
    、甲○○自90年5月16日）起至清償日止，按年息5%計算利
    息；及宣告假執行之判決。
二、上訴人癸○○則以：辛○○於另案刑事案件審理中曾證稱當
    日在場指揮者係系爭房屋起造人詹東光。況本件待吊運之模
    板係要吊至系爭房屋之二樓頂，指揮者自應站立於同一樓層
    ，然甲○○當時係站立在系爭房屋鄰屋之三樓頂，甲○○之
    視野已被砌好之磚牆遮蔽，又吊運模板時需有一專業指揮人
    員，甲○○僅為板模師傅，未受過指揮吊運模板之訓練，當
    無可能指揮辛○○吊運模板。且事故發生當日甲○○到現場
    時，辛○○已開始操作吊車，並未將對講機交予甲○○，事
    發後亦非由甲○○將對講機交還辛○○。又癸○○於事發當
    日因故未至現場，故當日現場關於吊車之停放、吊運模板之
    方式，皆由詹東光決定，並指揮所有工人進行工程，是癸○
    ○對甲○○之監督權限已被詹東光取代，被上訴人自不應向
    伊請求賠償等語，資為抗辯。
    上訴人甲○○則以：伊至現場時，辛○○所駕駛之吊車已經
    開始作業，並未將對講機交給伊。嗣伊為避免發生危險，遂
    至系爭房屋隔壁之三樓等待模板施工，伊從未持對講機指揮
    辛○○，亦未見對講機之存在。且模板吊運涉及專業訓練，
    伊為一模板工人，當無可能指揮辛○○如何吊運模板，對被
    上訴人所受之損害自無須負過失責任等語，資為抗辯。
三、原審為被上訴人部分勝訴之判決，即命上訴人連帶給付庚○
    ○400元、己○○786元、戊○○500元、丙○○500元、乙○
    ○4,717,979元本息，另駁回被上訴人其餘部分之請求。被
    上訴人及原審共同被告陳黃玉蘭就其敗訴部分未聲明不服，
    該部分已告確定；上訴人則就其敗訴部分提起上訴，聲明：
    原判決不利於上訴人部分廢棄；上開廢棄部分，被上訴人在
    第一審之訴及假執行之聲請均駁回。被上訴人則聲明：上訴
    駁回。
四、查被上訴人主張其與詹東光為鄰居，詹東光為增建其所有系
    爭房屋之樓層，將該增建工程中模板工程部分交由癸○○承
    攬，癸○○通知其所僱用之模板工人范綱明、謝建田及甲○
    ○等三人前往系爭房屋處為模板工程之施工，並由大園公司
    派吊車及駕駛辛○○將模板吊運至系爭房屋之二樓頂。於吊
    運第二趟模板過程中，因辛○○未將模板吊起至距離磚牆足
    夠之高度及間隔，致所吊運模板撞擊未完全乾硬之磚牆，磚
    塊因而掉落並擊毀庚○○所有房屋之屋瓦，砸中正在該屋內
    用餐之被上訴人等人，致使乙○○受有右上臂開放性傷口合
    併腋下動脈斷裂，正中神經、肌皮神經斷裂、肱骨骨折，二
    面肌、三頭肌挫傷，肩臂關節周圍肌肉部份斷裂，庚○○、
    丙○○、己○○、戊○○則分別受有頭部等處之傷害等情，
    業據其提出財團法人長庚紀念醫院林口分院開立之診斷證明
    書影本二紙、天祥醫院所開立關於被上訴人庚○○、己○○
    、戊○○、丙○○之診斷證明書影本五份、財團法人長庚紀
    念醫院長庚法字第1007號函影本一份為證（原審卷(一)57
    、58頁，卷(二)19-24頁），復為上訴人所不爭執，應堪信為
    真實。被上訴人又主張本件事故發生之原因為甲○○指揮辛
    ○○將模板吊運過程時，未注意到磚牆之高度及間隔，因而
    辛○○所吊運之模板撞擊未完全乾硬之磚牆，磚塊掉落導致
    其等受有上開損害，癸○○為甲○○之僱用人，本有選任監
    督甲○○之責任，故癸○○應與甲○○共同負連帶損害賠償
    責任等語，惟為上訴人所否認，並以前揭情詞置辯。是本件
    首應審究者，厥為：本件事故發生時，甲○○是否手持辛○
    ○所交付之對講機，指揮辛○○吊運模板，茲詳析如后：
  (一)甲○○抗辯：其到達的時候沒有看到吊車司機，亦沒有指揮
    吊車司機，且未拿對講機，也不會使用對講機，因較晚到場
    ，當時吊車及二部貨車均已到場，其直接由28號上到樓頂去
    ，於樓頂鬆開第一趟模板繩索後，怕危險隨即到30號樓頂，
    當時並未看到現場有任何人指揮吊車吊運模板等語。查本件
    工地現場當時，係由辛○○在工程現場之隔鄰26號旁空地駕
    駛操控吊車，訴外人謝建田與癸○○之姊夫則在停靠於吊車
    旁之小貨車上綑綁模板以供吊車吊運，訴外人范綱明則在工
    程現場之二樓頂等待以便將吊運上來之模板解開繩索，並將
    模板搬至適當之位置，謝建田、范綱明及癸○○之姊夫等人
    均未持對講機指揮吊車司機辛○○等情，雖據謝建田於臺灣
    桃園地方法院檢察署檢察官偵查及原法院89年度交易字第29
    1號刑事案件審理時證述明確（見原審偵查卷88年12月7日訊
    問筆錄，原審交易字卷90年3月5日、同月26日訊問筆錄）。
    且因辛○○負責操控停於工程現場隔鄰旁空地地面之吊車，
    並無法看清工程現場屋頂增建處之狀況，故拿對講機給模板
    師傅，而該對講機操作簡單，只要打開開關即可講話，由於
    指揮失誤，造成吊運懸空中之模板撞擊磚牆肇事等情，亦經
    證人辛○○於上開刑事案件證述屬實（見偵查卷88年12月14
    日訊問筆錄，原審交易字卷90年2月12日、同年3月26日訊問
    筆錄），並有該對講機之相片二幀附於該案刑事卷宗內可佐
    。又本件事故發生後，是甲○○將對講機還給辛○○乙節，
    另據證人辛○○於原法院檢察署檢察官偵查中、原法院89年
    度交易字第291號刑事案件審理中證稱：「我當天對講機拿
    給甲○○，對林某較有印象，當時聽到的聲音是甲○○的聲
    音，且對講機也是甲○○拿下來給我的」等語（見原審偵查
    卷89 年3月7日訊問筆錄）。出事後確實是上訴人甲○○從
    樓上下來將對講機還給我等語（見原審交易字卷90年2月12
    日、同年3月26日訊問筆錄、原審卷(二)157頁筆錄）。而甲○
    ○更自承於證人辛○○吊運模板時，其係站在系爭房屋隔壁
    房屋之3樓頂（見原審卷(一)116頁筆錄，卷(二)123頁筆錄）。
    又站在系爭房屋隔壁之3樓頂，視野遼闊，居高臨下，適可
    輕易看清楚系爭房屋之2樓頂及新生路2段26號旁之空地（即
    吊車停放處）等情，已經原法院89年度交易字第291號刑事
    案件承審法官於90年4月20日到場勘驗無訛，並製有勘驗筆
    錄及攝有相片附於該案刑事卷宗內為憑。
  (二)惟查，辛○○於本件原審審理時證稱：「事發當時我在現場
    ，日期我忘記了，當天上午十一點五十多分我到現場，板模
    工人都已經在現場，當時現場有五、六人，不過我與現場人
    員都不認識，我記得事發後是甲○○拿對講機給我，屋主詹
    東光有在現場，我將車子停好後將一台對講機拿給板模工人
    ，但是何人我不清楚，後來我就開始操作吊車，因為牆壁已
    經圍起來，所以我在下面看不到上面的情況，必需要用對講
    機來指揮我，至於是誰拿對講機及站在何處我都不清楚，我
    是要將物品吊到二樓頂，『對方應該是要在二樓頂物品要下
    架的地方指揮』，我吊了第二或第三次時才發生意外，『用
    對講機指揮我的都是同一人的聲音』，發生意外後就是甲○
    ○將對講機拿給我，我在下面看不到是誰在上面指揮，我只
    知道當時有三、四個人在上面，事發後我也沒有問是誰在指
    揮的，因為當時情形混亂」（原審卷(二)157頁筆錄）。又系
    爭房屋屋主詹東光於上開刑事案原審法院審理中供承：「我
    當天有在場，我帶工人去三樓叫他們注意施工，不要壓壞太
    陽能熱水器，．．．」等語（89年10月23日刑事訊問筆錄，
    見原法院卷第6頁）。甲○○於偵查中亦證述：「我在旁邊
    ，我有看到房東來來去去，有上去過．．．」等語（見88年
    偵續二字第3號偵查卷第28頁背面），可知吊車前往停放於
    庚○○住處旁之空地時詹東光確實在場。另據辛○○於上開
    刑事案件偵審中證稱：「當時我去是詹東光叫我把車停在那
    裏，就上樓去與二位板模師傅在一起，我有聽到詹東光用對
    講機在指示往左、往右」、「因被告（即詹東光）房子之另
    外一側也有房子，而且前面有高壓電，所以車子停在空地上
    」（見88年度偵續二字第17頁背面、第18頁、本院94年度上
    更(一)字第53號卷第59-60頁）、「我在現場時，被告（即詹
    東光）已經在現場等我，被告叫我去停那邊，因為現場我不
    熟悉」、「他有說他家的位置，否則我不知道要吊去何處」
    等語（原審90年度重訴字第322號卷89年11月6日訊問筆錄、
    同上本院卷第61-63頁）。綜此證言，吊車司機辛○○與板
    模師傅計四人（甲○○、謝建田、范綱明及癸○○之姊夫）
    ）原並未認識，事發之前與其等間僅有交付對講機之單一互
    動，操作過程中又僅聽到屋主詹東光之聲音，則其初始所稱
    事發後係甲○○交還對講機一節，已非全然無疑；況交還對
    講機者與持對講機指揮者未必為同一人，不能以交還者為甲
    ○○，即謂係由其指揮；又吊運模板至二樓屋頂，指揮者必
    須站在二樓屋頂上，已據辛○○陳稱在卷，不能僅以三樓視
    野較佳，即謂距離模板吊放地點較遠之三樓頂可為指揮者站
    立之所在。從而尚不能僅憑辛○○一人初時之供述，即認定
    係甲○○指揮。
  (三)又查，被上訴人乙○○因此事故，曾起訴請求詹東光負損害
    賠償責任。詹東光在該案審理中雖辯稱吊車司機辛○○所屬
    之大園公司與被上訴人間成立和解時間為89年5月，吊車司
    機辛○○在此時點之前本陳稱其受板模師傅甲○○之指揮，
    然自和解後即一反先前之證詞，改稱係聽從上訴人指揮操控
    吊車，顯係因與被上訴人等和解而改變證詞以配合被上訴人
    向他人求償，其前後證述不一，故辛○○在此之後所為之證
    詞洵不可採云云。惟參以證人辛○○供承係臨時出車，與兩
    造素不相識，且其所涉之業務致人重傷部分既已判決確定，
    實無為卸責而誣指上訴人之理。是證人辛○○之證詞自非不
    可採。雖原法院91年度交易字第291號刑事判決依辛○○證
    詞認定係由樓上之板模師傅指揮，惟本院判決並不受刑事判
    決之拘束。
五、按因故意或過失，不法侵害他人之權利者，負損害賠償責任
    ；不法侵害他人之身體或健康者，對於被害人因此喪失或減
    少勞動能力或增加生活上之需要時，應負損害賠償責任；又
    不法侵害他人之身體、健康、名譽、自由、信用、隱私、貞
    操，或不法侵害其他人格法益而情節重大者，被害人雖非財
    產上之損害，亦得請求賠償相當之金額，民法第184條第1項
    前段、第193條第1項、第195條第1項雖分別定有明文。然當
    事人主張有利於己之事實者，就其事實有舉證之責任，民事
    訴訟法第277條前段亦定有明文。本件被上訴人主張甲○○
    手持對講機指揮辛○○吊運模板失誤，造成傷害，其所憑之
    唯一證人辛○○之供述，前後並不一致，且在另案本院94年
    度上更(一)字第53號審理中既堅稱手持對講機指揮者為屋主詹
    東光，詹東光復經本院認定係手持對講機指揮者，而判決應
    賠償乙○○2,093,368元（扣除和解金2,100,000元），此業
    經本院調閱上開案卷屬實。可見辛○○之最初證言，自不能
    作為不利上訴人之認定依據。此外，被上訴人既不能舉出其
    他明確之證據，以證明甲○○曾手持對講機指揮吊運模板失
    當肇事，則被上訴人主張有此事實，自難信為真實。
六、綜上所述，甲○○既無侵權行為之事實，而不負損害賠償責
    任，癸○○自不必負僱用人連帶賠償之責。從而，被上訴人
    基於侵權行為法律關係，請求上訴人連帶給付庚○○400元
    、己○○786元、戊○○500元、丙○○500元、乙○○4,717
    ,979 元本息部分，於法尚有未合，不應准許。原審未細心
    研求，竟為上訴人敗訴之判決，不無違誤，無可維持。上訴
    意旨就此部分指摘原判決不當，求予廢棄改判，為有理由。
    爰將此部分及假執行之宣告併予廢棄改判。
七、本件事證已臻明確，兩造其餘攻擊、防禦方法及未經援用之
    證據，經本院審酌後認對判決結果不生影響，爰不一一論列
    ，附此敘明。
據上論結，本件上訴為有理由，爰依民事訴訟法第450條、第79
條、判決如主文。
中    華    民    國    95    年    12    月    29    日
                  民事第十六庭
                        審判長法  官  沈方維
                              法  官  湯美玉
                              法  官  王淇梓
正本係照原本作成。
如不服本判決，應於收受送達後20日內向本院提出上訴書狀，其
未表明上訴理由者，應於提出上訴後20日內向本院補提理由書狀
（均須按他造當事人之人數附繕本）上訴時應提出委任律師或具
有律師資格之人之委任狀；委任有律師資格者，另應附具律師資
格證書及釋明委任人與受任人有民事訴訟法第466條之1第1項但
書或第2項（詳附註）所定關係之釋明文書影本。
中    華    民    國    96    年    1     月    2     日
                              書記官  吳碧玲
附註：
民事訴訟法第466條之1（第1項、第2項）：
對於第二審判決上訴，上訴人應委任律師為訴訟代理人。但上訴
人或其他法定代理人具有律師資格者，不在此限。
上訴人之配偶、三親等內之血親、二親等內之姻親，或上訴人為
法人、中央或地方機關時，其所屬專任人員具有律師資格並經法
院認為適當者，亦得為第三審訴訟代理人。


司法院資訊處製作；財團法人民間司法改革基金會備份。
